【裁判字號】    99,交聲更(一),5
【裁判日期】    991029
【裁判案由】    聲明異議
【裁判全文】
臺灣臺南地方法院交通事件裁定     99年度交聲更(一)字第5號
原處分機關  交通部公路總局嘉義區監理所臺南監理站
異議人即
受處分人    甲○○
上列異議人即受處分人因違反道路交通管理處罰條例案件，對於
交通部公路總局嘉義區監理所臺南監理站民國98年10月22日所為
之裁決處分（處分案號：嘉監南字第裁74-BD0000000號），聲明
異議，經本院於98年12月9 日以98年度交聲字第1513號裁定後，
異議人提起抗告，經臺灣高等法院於99年3 月3 日以99年度交抗
字第48號裁定撤銷原裁定發回本院更為裁定，本院裁定如下：
    主  文
異議駁回。
    理  由
一、按違反道路交通管理處罰條例之行為，「於處罰裁決前」，
    應給予違規行為人陳述之機會；受處罰人不服舉發事實者，
    應於15日內，向處罰機關陳述意見；違反道路交通管理事件
    之處罰機關，得於適當地點設置陳述室，供違規行為人「於
    裁決前」，陳述被舉發之違規事實；道路交通管理處罰條例
    第8 條第2 項、第9 條第1 項、違反道路交通管理事件統一
    裁罰基準及處理細則第37條分別定有明文。次按受處分人，
    不服第8 條主管機關所為之處罰，得「於接到裁決書之翌日
    起20日內」，向管轄地方法院聲明異議，道路交通管理處罰
    條例第87條第1 項亦定有明文。又按違反道路交通管理事件
    ，受處分人不服處罰，依法聲明異議者，處罰機關應於接受
    異議書狀5 日內，製作不服違反道路交通管理事件裁決聲明
    異議移送書，將案卷及有關證物連同聲明異議書狀，送交該
    管地方法院審理，違反道路交通管理事件統一裁罰基準及處
    理細則第65條亦著有明文。查原處分機關係於民國98年10月
    22日裁決，並同年10月23日委由郵務機關送達，然因不獲會
    晤異議人，亦無法付與有辨別事理能力之同居人、受僱人或
    應送達處所之接收郵件人員，遂於同年10月27日將該裁決書
    寄存於應受送達地之郵政機關即小北郵局，有上開裁決書、
    送達證書影本各1 紙在卷可稽。則該裁決書業於98年10月27
    日合法送達予異議人，嗣異議人於裁決書開立後之98年10月
    30日（原處分機關收件日）向原處分機關提出「違反道路交
    通管理事件陳述單」表示不服，原處分機關於接獲異議人之
    陳述單後，函請舉發機關及送達機關調查結果，仍認本件舉
    發違規通知單已完成法定送達程序，乃函覆認異議人違規屬
    實，應依法處罰，並告以應於98年12月15日前申請重新掣開
    裁決書，於接獲裁決書後，再依道路交通管理處罰條例第87
    條規定，以司法狀紙提出聲明異議，異議人始於98年11月30
    日（原處分機關收件日）具狀向本院聲明異議，然異議人於
    收受「裁決書後」之98年10月30日即向原處分機關提出陳述
    單表示不服（殊不論異議人係用陳述或陳情或異議或申訴之
    語句，或未依司法狀紙之格式為之，惟此為可補正之事項）
    ，究其真意實係對原裁決書不服所為之意思表示，尚不得拘
    泥於異議人於陳述單中所使用「陳述」之文字及未書明係向
    法院聲明異議之文字，即率認異議人係對未裁決處分前之交
    通違規為「陳述意見」。況異議人既於收受原處分機關上開
    函覆後，復於98年11月30日向原處分機關提出刑事聲明異議
    狀，此際原處分機關未重新掣開裁決書，而逕送本院裁定，
    即非允洽，尚難以此歸責於異議人，應認異議人提出之刑事
    聲明異議狀係前開聲明異議之補充。是本件聲明異議之時間
    ，應認係98年10月30日，自不因其嗣後再行提出刑事聲明異
    議狀而遲至98年11月30日始認有聲明異議之意，合先敘明。
二、原處分意旨略以：異議人即受處分人甲○○（下稱異議人）
    其所有車牌號碼DK-7831 號自用一般小客車，於98年5 月17
    日23時45分許，經人駕駛在高雄市○○路與與土庫路之交岔
    路口，因行經有燈光號管制之交岔路口闖紅燈，經高雄市政
    府警察局交通隊員警由該路口所設置之自動照相儀器拍照後
    逕行製單舉發，嗣經移送機關即交通部公路總局嘉義區監理
    所臺南監理站以其違規事證明確，依道路交通管理處罰條例
    第53條第1 項、第63條第1 項第3 款及違反道路交通管理事
    件統一裁罰基準表相關內容之規定，裁處異議人罰鍰新臺幣
    （下同）5,400 元，並記違規點數3 點等處分。
三、本件聲明異議意旨略以：異議人確實未接到郵局送達違規通
    知單，僅於98年10月26日第一次接獲郵局通知之招領單，若
    前幾次郵局有通知領取違規通知單，不可能幾次皆不領，等
    到最高罰鍰再領，於理不合。又異議人住所，因地址過長，
    且監理站送達裁決書上所載之住址17號後之多少號未表明，
    而異議人住所地之巷內17之1 號及17之3 號皆無人居住，郵
    差確有送達錯誤之可能，而造成異議人未收到郵局信件。此
    外，異議人接獲高雄市政府警察局交通警察大隊及中華郵政
    台南郵局函文時，受送達人應為乙○○，而皆被寫為陳秀蘭
    ，若非及時發覺，恐遭退回，而無法收到郵件，因而為此聲
    明異議等語。
四、按汽車駕駛人，行經有燈光號誌管制之交岔路口闖紅燈者，
    處1,800 元以上5,400 元以下罰鍰，並予記違規點數3 點，
    道路交通管理處罰條例第53條第1 項、第63條第1 項第3 款
    分別定有明文。次按對於違反道路交通管理處罰條例之行為
    ，逕行舉發者，應按已查明之資料填註車牌號碼、車輛種類
    、車主姓名及地址，並於通知單上方空白處加註逕行舉發之
    文字後，由舉發機關送達被通知人；處理違反道路交通管理
    事件，有關文書送達之程序，依行政程序法之規定，違反道
    路交通管理事件統一裁罰基準及處理細則第11條第1 項第4
    款、第5 條分別定有明文。而依行政程序法第68條第1 項、
    第72條第1 項前段、第73條第1 項、第74條第1 項、第2 項
    規定：送達由行政機關自行或交由郵政機關送達；送達，於
    應受送達人之住居所、事務所或營業所為之；於應送達處所
    不獲會晤應受送達人時，得將文書付與有辨別事理能力之同
    居人、受僱人或應送達處所之接收郵件人員；送達不能依前
    二條規定為之者，得將文書寄存送達地之地方自治或警察機
    關，並作送達通知書2 份，1 份黏貼於應受送達人住居所、
    事務所、營業所或其就業處所門首，另1 份交由鄰居轉交或
    置於該送達處所信箱或其他適當位置，以為送達；前項情形
    ，由郵政機關為送達者，得將文書寄存於送達地之郵政機關
    。至於受送達人實際於何時受領該送達文書，均與合法送達
    之效力不生影響。
五、經查：
(一)異議人其所有車牌號碼DK-7831 號自用一般小客車，於98年
    5 月17日23時45分許，經人駕駛在高雄市○○路與與土庫路
    之交岔路口，因行經有燈光號管制之交岔路口闖紅燈，遭高
    雄市政府警察局交通隊員警由該路口所設置之自動照相儀器
    拍照後逕行製單舉發等情，有高雄市政府警察局98年6 月11
    日高市警交相字第BD0000000 號舉發違反道路交通管理事件
    通知單1 紙及違規採證照片1 幀附卷可稽，且異議人對上揭
    違規之事實並不爭執，是異議人上開違規行為，應可認定。
(二)異議人固以前詞置辯，然本件舉發通知單（附違規採證照片
    ），係由舉發機關即高雄市政府交通警察大隊於98年6 月13
    日以依郵政送達程序委由郵政機關以掛號送達，郵寄地址為
    異議人之戶籍地「臺南市○區○○路4 段171 巷20弄17號之
    11 」 ，然因不獲會晤異議人，亦無法付與有辨別事理能力
    之同居人、受僱人或應送達處所之接收郵件人員，遂於98年
    6 月17日將該舉發通知單寄存於應受送達地之郵政機關即小
    北郵局，並作送達通知書2 份，1 份黏貼於異議人上址門首
    ，另1 份置於該送達處所信箱或其他適當位置，以為送達等
    情，有高雄市政府警察局交通警察大隊送達證書影本1 紙在
    卷可憑。另送達機關即中華郵政股份有限公司臺南郵局是否
    依上開郵寄地址送達異議人乙節，經本院依職權函查後，上
    開舉發通知單應受送達人為甲○○之第055196號掛號行政文
    書，送達機關分別於98年6 月15日及6 月16日投遞至郵件收
    件地址兩次未能妥投後，98年6 月17日確依行政程序法第74
    條規定為寄存送達；又送達機關投送本件郵件送達處所及送
    達通知書黏貼位置之地址，確是「臺南市○○路○ 段171 巷
    20弄17號之11」無誤等情，有中華郵政股份有限公司臺南郵
    局99 年7月6 日南郵字第0990003321號函1 份在卷可參，足
    徵本件舉發通知單確係以異議人之戶籍地「臺南市○區○○
    路4段171巷20弄17號之11」為合法送達，縱異議人事後因故
    未向郵政機關領取該舉發通知單，亦不影響上開舉發通知單
    已合法送達之效力。是異議人未能提出對其有利之相關證據
    供法院審酌，僅空言指摘送達程序不合法，尚屬無據。
(三)至於異議人另質以接獲高雄市政府警察局交通警察大隊及中
    華郵政台南郵局函文時，受送達人應為乙○○，而皆被寫為
    陳秀蘭，若非及時發覺，恐遭退回，而無法收到郵件云云。
    然經本院函查結果，中華郵政股份有限公司臺南郵局98年11
    月13日南郵字第0980200363號函主旨中載明應受送達人為「
    陳秀蘭」君，係依據98年11月3 日高雄市政府警察局交通警
    察大隊來函旨述辦理。而高雄市政府警察局交通警察大隊98
    年11月19日高市警交三字第0980035515號函之主旨及副本收
    受者均為「陳秀蘭君」，係因交通部公路總局嘉義區監理所
    臺南監理站來文均為「陳秀蘭君」，惟經調閱該案附件陳述
    單上之陳述人確實為「乙○○君」等情，有中華郵政股份有
    限公司臺南郵局99年7 月6 日南郵字第0990003321號函及高
    雄市政府交通警察大隊99年7 月6 日南市警交三字第099001
    5141號函各1 份在卷可參，足徵高雄市政府警察局交通警察
    大隊及中華郵政股份有限公司臺南郵局函文回覆異議人送達
    郵件情形時，均記載應受送達人為「陳秀蘭」，核與異議人
    於98年10月30日提出違反道路交通管理事件陳述單上所載「
    乙○○」不相符，諒係誤植，惟上揭函文均係因異議人向原
    處分機關申訴後，經高雄市政府警察局交通警察大隊及中華
    郵政股份有限公司臺南郵局函覆異議人本件舉發通知單送達
    情形，並不因而影響本件舉發通知單之送達，附予敘明。
六、綜上所述，異議人其所有車牌號碼DK-7831 號自用一般小客
    車，確有於上開時、地，經人駕駛行經有燈光號誌管制之交
    岔路口闖紅燈之違規行為，足堪認定。則移送機關依道路交
    通管理處罰條例第53條第1 項、第63條第1 項第3 款及違反
    道路交通管理事件統一裁罰基準表之相關內容，認異議人逾
    應到案期限（98年7 月23日）60日以上，而於98年10月22日
    裁處異議人罰鍰5,400 元，並記違規點數3 點，核無違誤。
    本件異議無理由，應予駁回。
七、據上論斷，應依道路交通管理處罰條例第87條第2 項，道路
    交通案件處理辦法第19條，裁定如主文。
中    華    民    國    99    年    10    月    29    日
                        交通法庭法  官  鄭燕璘
以上正本證明與原本無異。
如不服本裁定，應於送達後5日內，向本院提出抗告狀。（應附
繕本）
                                書記官  蔡明峰
中    華    民    國    99    年    10    月    29    日

司法院資訊處製作；財團法人民間司法改革基金會備份。
